臺灣高等法院高雄分院刑事判決　　　　　　　　　九十三年度上訴字第一一二八號
　　上　訴　人　甲○○
　　即　被　告
　　選任辯護人　 林復華 律師
　　　　　　　　 林柏瑞律師
右上訴人因違反毒品危害防制條例案件，不服臺灣高雄地方法院九十三年度訴字第九
九二號中華民國九十三年九月二十一日第一審判決（起訴案號：臺灣高雄地方法院檢
察署九十三年度偵字第三四一三號），提起上訴，本院判決如左：
    主  文
原判決撤銷。
甲○○運輸第一級毒品，處有期徒刑拾年，褫奪公權伍年。扣案之第一級毒品海洛因
（含包裝，驗後合計淨重玖拾肆點貳玖公克，空包裝重肆拾壹點捌伍公克）均沒收銷
燬之。
    事  實
一、甲○○明知海洛因係毒品危害防制條例第二條第二項第一款所管制之第一級毒品
    ，且經行政院公告為甲類第四級之管制進出口物品，非經許可，不得非法持有、
    運輸及私運進口。竟基於運輸第一級毒品海洛因及私運此等管制物品進口之犯意
    ，於民國九十二年十一月二十七日搭機出境，前往印尼後再轉往泰國，嗣於九十
    二年十二月中旬某日，在泰國曼谷某不詳名稱之飯店內，向某年籍、姓名不詳綽
    號「阿寶」之泰國成年男子，以新臺幣（下同）十萬元之代價購得第一級毒品海
    洛因一批（驗後合計淨重九十四‧二九公克），復於九十三年一月二日，將前開
    購入之海洛因粉末，以保鮮膜包裝成三十三條後吞入肚內，再搭乘中華航公司Ｃ
    Ｉ六二八號班機，將之運輸及私運入境高雄小港國際機場得逞。並於入境後在其
    高雄市○○區○○路一五六三巷二十二號住處，將其中三十一條保鮮膜包裝之海
    洛因排泄出體外後藏放於其住處。嗣於九十三年一月六日十七時許，為高雄縣鳳
    山憲兵隊持法院核發之搜索票會同高雄縣政府警察局，在其前揭住處搜索，當場
    扣得其運輸及私運入境之其中三十一條海洛因粉末，及與本案運輸及私運管制物
    品進口無關之分裝袋二包、捲煙器二只、捲煙紙八包、電子秤一台、殘渣袋一包
    、藥鏟二支、捲煙濾嘴一包、葡萄糖三包、
    法警察人員帶回鳳山憲兵隊後，甲○○復於九十三年一月七日，在鳳山憲兵隊、
    國軍高雄總醫院之廁所內分別排出一條海洛因（共二條），合計查扣之第一級毒
    品海洛因粉末共一百三十六‧一四公克（驗後合計淨重九十四‧二九公克，空包
    裝重四十一‧八五公克）。
二、案經高雄縣政府警察局移送暨高雄縣鳳山憲兵隊報告臺灣高雄地方法院檢察署檢
    察官偵查起訴。
    理  由
一、訊據上訴人即被告甲○○（下稱被告）對於前揭於泰國購得第一級毒品海洛因後
    ，以保鮮膜分包裝成三十三條吞入肚內，再搭乘航空班機返國入境等事實固供承
    不諱，惟矢口否認有何公訴意旨所指運輸第一級毒品及私運管制物品進口之犯行
    ，辯稱：伊係為供己施用而購買扣案毒品，嗣因未施用完畢，才將剩餘之海洛因
    毒品帶回國內，並無運輸及走私之故意，至多僅構成持有及施用毒品罪，且伊施
    用毒品之犯行，業經觀察、勒戒及不起訴處分，從而本案應係無罪或僅構成持有
    毒品罪云云，經查：
  (一)被告有於前揭時、地，在泰國購入第一級毒品海洛因後，以保鮮膜分包裝成三十
    三條吞入肚內，再搭乘航空班機運輸及私運第一級毒品海洛入境高雄小港國際機
    場等情，迭據被告於憲警詢問、檢察官偵查中及法院審理時供認不諱，且有搜索
    扣押筆錄、扣押物品目錄表、被告入出境電腦查詢資料各一紙，及查獲時之照片
    九幀附於警卷內可稽。又扣案之粉末經送鑑驗結果，確含第一級毒品海洛因成份
    （驗後合計淨重九十四‧二九公克，空包裝重四十一‧八五公克，純質淨重八十
    二公克，另扣案贓證物品清單編號十之海洛因粉末一包，因含極徵量海洛因成份
    ，其純質淨重未予計入），此有法務部調查局調科壹字第二二○○一六五五五號
    鑑定通知書一紙附卷可據（詳偵卷第十九頁）。
  (二)按所謂「運輸」毒品，不以國外輸入國內或國內輸出國外為限，其在國內運輸者
    亦屬之；零星夾帶或短途持送得斟酌實際情形依持有煙毒罪論科（司法院三十六
    年院解字第三五四一號解釋意旨參照），推論以持有煙毒罪者係指無運輸或販賣
    意圖之單純持有煙毒者而言，並非謂凡零星夾帶或短途持送煙毒者，不問其犯意
    如何概論以持有煙毒之罪（司法院三十七年院解字第三八五三號解釋意旨參照）
    。故所謂「運輸」，係指本於運輸意思而搬運輸送而言，倘其有此意圖者，一有
    搬運輸送之行為犯罪即已成立（最高法院九十二年度台上字第五四二六號判決意
    旨參照）。本案被告係自泰國夾帶海洛因返台，其運送之途程非近，且攜帶之海
    洛因數量亦非少，要與零星夾帶或短途持送之情形有別。且被告係因規避查獲，
    才刻意將海洛因以保鮮膜包裝後吞入肚內，此業據被告於原審審理時供述明確（
    詳原審卷第七十二頁），顯見其有避免為警察、海關人員查緝而刻意將毒品海洛
    因搬運入境之意圖，已至為灼然，被告所為要與單純施用而持有有別。又自國外
    運輸毒品入境被警察、海關人員查獲，係屬重罪，迭經報章媒體屢為報導，被告
    若真不知其嚴重性，豈有刻意以上開方式藏匿毒品，是被告有運輸、私運毒品入
    境之犯行堪以認定。
  (三)被告雖辯稱：查扣之毒品係為供自己施用才走私入境，且稱其平均一天要施用三
    次，最後一次係於採尿前十幾個小時施用云云；惟查被告為憲警查獲後經警採集
    之尿液送檢驗結果，無嗎啡陽性反應，此有高雄縣政府衛生局煙毒尿液檢驗成績
    書一紙附卷可稽。而按海洛因吸食入人體後，水解還原成嗎啡，再循嗎啡之代謝
    方式排出體外；又海洛因經注射入人體後，約百分之八十於二十四小時內自尿中
    排出，一般而言，尿液中能否驗出嗎啡陽性反應與其投與量、投與途徑、採尿時
    間、個人體質及檢驗方法之靈敏度有關，國外曾有文獻報導注射六毫克之海洛因
    鹽酸鹽，其代謝物嗎啡之平均可檢出時限約為二十六小時，已據行政院衛生署藥
    物食品檢驗局以（七三）藥檢壹字第三０二二一號函、（八一）藥檢壹字第八一
    一四八八五號函說明綦詳。被告若一天平均施用海洛因三次，其次數不可謂不多
    ，體內之海洛因毒素含量應頗高，則其於九十三年一月六日施用毒品後十幾個小
    時採尿送驗，揆諸前開說明，不可能尿液中未驗出嗎啡陽性反應，然檢驗結果卻
    是陰性反應，足認被告於採尿前二十四小時內根本沒有施用毒品，被告所辯顯非
    實在，而被告於本案查獲前亦無任何施用毒品之不良紀錄，此有刑案資料查註紀
    錄表、全國施用毒品案件紀錄表、受觀察勒戒人毒品及前科紀錄簡列表、臺灣高
    等法院被告全國紀錄表在卷可查，是被告及其辯護人稱：被告有施用毒品之惡習
    ，運輸入境之第一級毒品海洛因係供已施用，並不成立運輸、走私毒品罪嫌云云
    ，無非卸責之辭，不足採信。至於扣案之捲煙器二只、捲煙紙八包、藥鏟二支、
    捲煙濾嘴一包、葡萄糖三包等物，僅能證明被告家中藏有上開物品，尚難據此論
    斷被告確有施用第一級毒品海洛之犯行。
  (四)被告雖於查獲後經檢察官以其有施用毒品之犯行聲請觀察勒戒，並經法院裁定准
    許後送執行，復經檢察官為不起訴處分，然被告經本院調查結果並無施用第一級
    毒品海洛之犯行已說明如前，自不因被告前曾受不起訴處分而解免其運輸毒品之
    刑責。
  (五)綜上各項證據資料以觀，足證被告確係基於運輸第一級毒品海洛因之犯意，夾帶
    第一級毒品海洛因私運返台甚明，被告前揭所辯委無足取，本件事證已臻明確，
    被告之犯行應堪認定。
二、按海洛因係屬毒品危害防制條例第二條第二項第一款所定之第一級毒品，亦屬行
    政院依據懲治走私條例第二條第四項所頒訂「懲治走私條例公告管制物品項目及
    其數額」之公告甲項第四款所列之管制進出口物品。是核其所為，係犯毒品危害
    防制條例第四條第一項之運輸第一級毒品罪，及懲治走私條例第二條第一項之私
    運管制物品進口罪。被告持有第一級毒品海洛因後，復進而運輸，其持有之低度
    行為應為運輸之高度行為所吸收，不另論其持有第一級毒品海洛因罪。被告以一
    行為觸犯上開二罪名，為想像競合犯，應依刑法第五十五條之規定，從較重之毒
    品危害防制條例第四條第一項之運輸第一級毒品罪論處。又被告所犯上開運輸第
    一級毒品罪之法定本刑為死刑或無期徒刑之罪，惟念其前並無涉犯製造、運輸或
    販賣毒品等重罪，此有臺灣高等法院被告全國前案紀錄表及臺灣高雄地方法院檢
    察署刑案資料查註紀錄表各乙份在卷可稽，亦尚無證據足認被告運輸扣案毒品之
    目的，係作販賣圖獲暴利之犯罪使用，其犯罪情節較屬輕微，對社會之危害性亦
    低，其僅因一時失慮致罹重典，犯罪情狀在客觀上尚有情輕法重可堪憫恕情事，
    倘科以法定最輕本刑之無期徒刑，猶嫌過重，爰依刑法第五十九條之規定，酌量
    減輕其刑。
三、原審據以論處被告運輸毒品罪刑，固非無見；惟查：被告並無施用毒品之惡習，
    其於泰國購得第一級毒品海洛係為供運輸入台之用，並非供其自己施用，且被告
    於入境後亦無施用第一級毒品海洛之行為，有如前述，原審竟認被告輸入之目的
    係供已施用，且於事實內認定原購入之海洛因數量約一百五十公克，被告於入境
    後仍有施用之行為，致剩餘查扣之海洛因僅餘一百三十六點一四公克，均有未洽
    。被告上訴意旨否認犯罪，指摘原判決不當，雖無理由；惟原判決既有上開可議
    之處，自應由本院將原判決予以撤銷改判。爰審酌被告現年二十六歲，教育程度
    為高職肄業，竟自國外運輸及私運管制物品第一級毒品海洛因淨重達九十四‧二
    九公克入境，對社會仍有潛在之危害性，然另考量被告運輸海洛因已遭查獲，海
    洛因尚未流入市面造成實害，而其僅因一時失慮，致罹重典，雖未完全坦承犯行
    ，但亦已供承大部分犯罪事實等一切情狀，量處如主文第二項所示之刑，又依被
    告所犯運輸第一級毒品罪之性質，認有宣告褫奪公權之必要，爰併依刑法第三十
    七條第二項規定，併予宣告褫奪公權五年。又扣押之粉末（含包裝，詳如偵卷第
    二、三頁贓證物品清單編號十至編號十四，及編號十六、十七所示，驗後合計淨
    重九十四‧二九公克，空包裝重四十一‧八五公克，純質淨重八十二公克，另扣
    案贓證物品清單編號十之海洛因粉末一包，因含極徵量海洛因成份，其純質淨重
    未予計入），確含海洛因成份之事實，業據鑑驗如前所述，屬毒品危害防制條例
    所管制之第一級毒品，為違禁物，不問屬於犯人與否，爰併依同條例第十八條第
    一項前段之規定，宣告均沒收銷燬之（其包裝因包覆該毒品，其上顯留有該毒品
    之殘渣，衡情自難與之剝離，當應整體視之為毒品，連同該包裝併予宣告沒收銷
    燬之）。另扣案分裝袋二包、捲煙器二只、捲煙紙八包、電子秤一台、殘渣袋一
    包、藥鏟二支、捲煙濾嘴一包、葡萄糖三包、行動電話手機一具、
    ，均與被告所犯本案運輸及私運管制物品進口罪無關聯性，爰不予宣告沒收。
四、辯護人雖聲請：向行政院衛生署管制藥品管理局函查─海洛因一次服用多少公克
    足資死亡？被告在境外以保鮮膜包裝海洛因成三十三條後，逐一吞食入體內方式
    入境後，再排出之行為，是否有生命危險？倘其中多少條或多少公克之海洛因，
    經胃酸溶解有致死之可能？等事項，然查本件於原審審理時，審判長曾訊問被告
    ：「是否知道保鮮膜破裂會暴斃？」等語，被告答稱：「不知道」等語，從而不
    論前開聲請調查事項結果如何，均因被告不知道會有上開情事，而無從根據調查
    證據之結果，認定被告之主觀犯意。是本院認此事項無調查之必要，且本案事證
    已臻明，無再函查之必要，併此敘明。
據上論斷，應依刑事訴訟法第三百六十九條第一項前段、第三百六十四條、第二百九
十九條第一項前段、毒品危害防制條例第四條第一項、第十八條第一項前段、懲治走
私條例第二條第一項、第十一條、刑法第十一條、第五十五條、第五十九條、第三十
七條第二項，判決如主文。
本案經檢察官郭振昌到庭執行職務。
中　　　華　　　民　　　國　　九十三　　年　　 十二 　　月　　二十二　　日
                                    臺灣高等法院高雄分院刑事第八庭
                                        審判長法官惠光霞
                                              法官趙文淵
                                              法官李淑惠
如不服本判決，應於判決送達後十日內向本院提出上訴狀，其未敘述理由者並應於提
出上訴狀後十日內向本院補提理由書（應附繕本）。
                  　　　　　　　　　　　  　書記官廖素珍
中　　　華　　　民　　　國　　九十三　　年　　十二　 　月　　二十三　　日
附錄本判決論罪科刑法條：
毒品危害防制條例第四條第一項：
製造、運輸、販賣第一級毒品者，處死刑或無期徒刑；處無期徒刑者，得併科新臺幣
一千萬元以下罰金。
懲治走私條例第二條第一項：
私運管制物品進口、出口逾公告數額者，處七年以下有期徒刑，得併科新臺幣三百萬
元以下罰金。
